【裁判字號】    97,上易,155
【裁判日期】    970415
【裁判案由】    竊盜
【裁判全文】
臺灣高等法院刑事判決                 97年度上易字第155號
上  訴  人
即  被  告  丙○○
上列上訴人因竊盜案件，不服臺灣板橋地方法院95年度易字第20
87號，中華民國96年12月7日第一審判決（起訴案號：臺灣板橋
地方法院檢察署95年度偵字第15972號，併案案號：同署95年度
偵字第24333號），提起上訴，本院判決如下：
    主  文
上訴駁回。
    事  實
一、丙○○前因竊盜案件，經原審於民國93年8月30日以93年度
    簡字第2186號判決判處有期徒刑6月，如易科罰金，以銀元3
    00元折算1日確定。又因偽造文書案件，經原審於94年3月3
    日以94年度易字第29號判決判處有期徒刑4月，如易科罰金
    ，以銀元300元折算1日確定。上開二罪嗣經原審裁定應執行
    有期徒刑9月，丙○○於94年6月17日縮刑期滿執行完畢，翌
    日出監（本案構成累犯）。詎仍不知悔改，丙○○竟基於意
    圖為自己不法所有之概括犯意，先後為下列犯行：(一)與真實
    姓名年籍不詳之成年男子「葉家民」基於竊盜之犯意聯絡，
    於95年5月22日凌晨5時20分許，相偕前往其友人甲○○位於
    臺北縣新莊市○○街23巷20號3樓住處（無故侵入他人住宅
    部分未據告訴），由丙○○在外把風，「葉家民」則以衣架
    勾開鐵門之門鎖（鎖未破壞）後，開門進入屋內，竊取甲○○所有之黃金2兩（價值約新臺幣「下同」5萬元）、現金73
    00元、手機一具（價值約1萬元），得手後，旋將手機、黃
    金變賣，所獲贓款由二人朋分花用。嗣經甲○○報警，循線
    查悉上情。(二)於95年6月26日上午7時30分許，開啟臺北縣新
    莊市○○路59之7號4樓乙○○住處之窗戶後，以踰越窗戶安
    全設備之方式，侵入乙○○上開住處（無故侵入他人住宅部
    分未據告訴），竊取乙○○所有之現金1萬元、手機1支（價
    值約2000元）得手。經乙○○報警處理，警方於乙○○前開
    住處採得指紋，經送驗結果發現與丙○○之指紋相符，因而
    查知上情。
二、案經臺北縣政府警察局新莊分局報請臺灣板橋地方法院檢察
    署檢察官偵查起訴暨移送併案審理，丙○○於原審準備程序
    進行中，就被訴事實為有罪之陳述，經告知簡式審判程序之
    旨，並聽取當事人之意見後，由原審合議庭裁定進行簡式審
    判程序。
    理  由
一、前揭犯罪事實，業據被告丙○○於原審準備程序及審理中供
    承不諱，核與證人甲○○、乙○○於警詢中證述之失竊情節
    一致，且有內政部警政署刑事警察局95年8月18日刑紋字第0
    950111619號指紋鑑驗書在卷可稽，足認被告之自白與事實
    相符。本件事證明確，被告犯行堪以認定。
二、核被告如事實欄一之(一)所為，係犯刑法第320條第1項之竊盜
    罪。公訴意旨雖認被告此部分犯行係犯刑法第321條第1項第
    1款於夜間侵入住宅竊盜罪及同項第2款之踰越門扇竊盜罪，
    惟依卷附中華民國95年日出日沒時刻表所載，95年5月22日
    之日出時刻係凌晨5時7分，而依被告之供述（見原審卷第93
    頁），其與「葉家民」共同侵入甲○○住處竊盜之時間係95
    年5月22日凌晨5時20分許，足見被告該次竊盜犯行之犯罪時
    間已係日出之後，並非夜間，復查無其他積極事證足認被告
    該次犯行乃於夜間所為，公訴意旨逕指被告涉犯於夜間侵入
    住宅竊盜罪，尚有未洽。再按「刑法第321條第1項第2款所
    謂毀越門扇，係指毀損或超越及踰越門扇而言，與撬開門鎖
    啟門入室者不同，上訴人既係與其他二人撬開門鎖侵入無人
    居住之教室行竊，並無毀損或超越及踰越門扇之情形，應僅
    論以結夥三人以上竊盜罪，原判決併予援引踰越門扇論擬，
    自屬違誤」，最高法院69年度台上字第2415號、95年度台上
    字第535號、93年度台上字第6727號判決意旨可資參照。本
    件被告與「葉家民」既係以衣架勾開門鎖，開門入室行竊，
    依前說明，亦與踰越門扇竊盜之情形有別，是公訴人認被告
    此部分係涉犯刑法第321條第1項第1款、第2款之罪，均有未
    洽，惟起訴之基本事實同一，爰依法變更起訴法條為同法第
    320條第1項之竊盜罪。又被告與「葉家民」就此部分犯行有
    犯意聯絡及行為分擔，應論以共同正犯（被告行為後，刑法
    第28條有關正犯之規定雖亦經修正，然觀諸修正前、後之規
    定，僅係文字上之修正，對被告並無有利或不利之影響，此
    部分無須比較新舊法，應逕適用裁判時之刑法第28條）。復
    核被告所犯如事實欄一之(二)之行為，係犯刑法第321條第1項
    第2款之踰越安全設備竊盜罪。按窗係供通風之安全設備，
    並非供人爬進爬出之用，爬窗行竊，自屬踰越安全設備竊盜
    （最高法院70年度台上字第3809號、81年度台上字第671號
    裁判意旨可供參酌）。是核被告如事實欄一之(二)所為，係犯
    刑法第321條第1項第2款之踰越安全設備竊盜罪。公訴人認
    被告此部分係涉犯刑法第320條第1項之竊盜罪，容有未洽，
    然基本之社會事實同一，爰變更此部分起訴法條為刑法第32
    1條第1項第1款之踰越安全設備竊盜罪。被告先後二次竊盜
    犯行，時間緊接，所犯為犯罪基本構成要件相同之罪名，顯
    係基於概括犯意反覆而為，應依修正前刑法第56條連續犯之
    規定，以情節較重之踰越安全設備竊盜罪處斷，並依法加重
    其刑。被告如事實欄一之(二)之犯罪事實雖未據公訴人起訴，
    然該部分犯行與被告前揭事實欄一之(一)經起訴論罪科刑部分
    有連續犯之裁判上一罪關係，當為起訴效力所及，且經檢察
    官移送併案審理，自得一併審究。再被告有如事實欄所示之
    犯罪科刑執行情形，有被告全國前案紀錄表在卷可佐，其於
    有期徒刑執行完畢後5年內，故意再犯本件有期徒刑以上之
    罪，為累犯，應依刑法第47條第1項之規定遞加重其刑（修
    正前後刑法第47條關於累犯之規定，對於有期徒刑執行完畢
    後，5年內再犯之罪係故意犯罪者，修正前後之規定並無不
    同，應逕行適用修正後之規定）。又被告行為後，刑法於94
    年2月2日修正公布，並自95年7月1日起施行。又行為後法律
    有變更者，適用行為時之法律，但行為後之法律有利於行為
    人者，適用最有利於行為人之法律，現行刑法第2條第1項定
    有明文。此條規定乃規範行為後法律變更所生新舊法律比較
    適用之準據法，針對刑法修正變更之部分，應依該規定，就
    有利或不利於被告之一切相關情狀，綜其全部罪刑之結果而
    為「從舊從輕」之比較，以定其應適用之法律。查(一)罰金刑
    最低數額部分：修正前刑法第33條第5款原規定：「罰金：
    （銀元）1元以上」，依現行法規所定貨幣單位折算新臺幣
    條例第2條規定折算為新臺幣後，上開罰金刑之最低數額即
    為新臺幣3元；而修正後刑法第33條第5款則規定：「罰金：
    新臺幣1,000元以上，以百元計算之」，即修正後之罰金刑
    最低數額，已提高為新臺幣1,000元；比較新舊法之結果，
    修正後之規定並未較有利於被告。(二)修正後刑法已將修正前
    刑法56條連續犯之規定刪除，此刪除雖非犯罪構成要件之變
    更，但顯已影響行為人刑罰之法律效果，自屬法律有變更。
    而修正後之刑法，既無連續犯得論以裁判上一罪之情形，被
    告所犯之數行為，應按其具體情形論以數罪併罰，是比較新
    舊法結果，以適用修正前刑法第第56條規定論以連續犯，對
    被告較為有利。又被告之犯罪時間在中華民國96年4月24日
    以前，合於合於中華民國96年罪犯減刑條例第2條第1項第3
    款之減刑條件，依法予以減刑。
三、原審以被告犯行明確，適用刑法第2條第1項前段、第321第1
    項第2款、第47條第1項，修正前刑法第56條，中華民國九十
    六年罪犯減刑條例第2條第1項第3款、第7條之規定，並審酌
    被告之素行、犯罪之動機、目的、手段、所竊取財物之價值
    、犯罪後坦承犯行之態度等一切情狀，認被告丙○○連續踰
    越安全設備竊盜，累犯，處有期徒刑壹年貳月，減為有期徒
    刑柒月等，認事用法及量刑均無不當，經核尚屬妥適，被告
    上訴請求輕判為無理由，應予駁回。
四、被告經合法傳喚無正當理由於最後審理期日未到庭，爰不待
    其陳述逕行判決。
據上論斷，應依刑事訴訟法第368條、第371條判決如主文。
本案經檢察官呂光華到庭執行職務。
中    華    民    國    97    年    4     月    15    日
                  刑事第九庭  審判長法  官 陳貽男
                                    法  官 周盈文
                                    法  官 許宗和
以上正本證明與原本無異。
不得上訴。
                                    書記官 林淑貞
中    華    民    國    97    年    4     月    23    日
附錄：本案論罪科刑法條全文中華民國刑法第321條（加重竊盜
罪）犯竊盜罪而有左列情形之一者，處6月以上、5年以下有期徒
刑：一於夜間侵入住宅或有人居住之建築物、船艦或隱匿其內而
犯之者。
二  毀越門扇、牆垣或其他安全設備而犯之者。
三  攜帶兇器而犯之者。
四  結夥三人以上而犯之者。
五  乘火災、水災或其他災害之際而犯之者。
六  在車站或埠頭而犯之者。
前項之未遂犯罰之。


司法院資訊處製作；財團法人民間司法改革基金會備份。
